【裁判字號】    99,易,1857
【裁判日期】    991102
【裁判案由】    詐欺
【裁判全文】
臺灣臺北地方法院刑事判決              99年度易字第1857號
公  訴  人  臺灣臺北地方法院檢察署檢察官
被      告  甲○○
上列被告因詐欺案件，經檢察官提起公訴（99年度偵字第14334號）
，本院判決如下：
    主  文
甲○○意圖為自己不法之所有，以詐術使人將本人之物交付，處
有期徒刑陸月，如易科罰金，以新臺幣壹仟元折算壹日。
    事  實
一、甲○○明知自己無支付消費款項之意願，竟基於意圖為自己
    不法所有之犯意，於民國99年6 月16日中午12時45分許，前
    往臺北市○○區○○路三段160 號4 樓之「福華飯店羅浮宮
    餐廳」，點用中餐時段之自助餐，致該餐廳之服務人員陷於
    錯誤，誤認甲○○會支付消費款項，而讓甲○○取用自助餐
    之餐點，惟甲○○取用奶油濃湯、烤牛肉、炒飯、起士焗生
    蠔、炒時蔬等菜餚後，於上開餐廳經理乙○○要求給付包含
    一成服務費在內之消費款項共計新臺幣（下同）769 元時，
    即藉詞要求臺灣國總統與福華飯店董事長付帳為由，拒絕付
    款，以此方式詐得上開食用之餐點，乙○○始知受騙，並報
    警處理。
二、案經臺北市政府警察局大安分局報請臺灣臺北地方法院檢察
    署檢察官偵查起訴。
    理  由
一、訊據被告甲○○固坦承其有於上開時、地點用自助餐，且未
    支付消費款項等情，惟矢口否認有何詐欺取財之犯行，辯稱
    ：乙○○不讓我用餐，就拿發票要我付帳；奶油濃湯有類固
    醇，我只喝了一、兩口，烤牛肉、炒飯、生蠔及炒時蔬我都
    沒有吃；乙○○說如果我不給錢，櫃臺小姐會給錢等語。
二、經查：
  (一)上開犯罪事實，業據證人乙○○於警詢、偵訊及本院審理時
    證述明確（見99年6 月16日警詢筆錄，偵查卷第5 、6 頁；
    99年6 月25日訊問筆錄，偵查卷第61、62頁；99年8 月18日
    、99年10月15日審判筆錄，本院卷第36、37、96至98頁），
    並有福華大飯店電子計算機統一發票（見偵查卷第10頁）在
    卷可參。
  (二)被告雖以前揭情詞置辯，惟證人乙○○於本院審理時證稱：
    當天夏小姐進來的時候，我們依照正常的服務流程幫他服務
    ，大概過5 分鐘後，我們其他部門同事拿了一張晶華酒店的
    一張有夏小姐的相片，內容陳述夏小姐當天吃晶華酒店沒有
    結帳的事情，我的主管及我們同事在討論說那張相片與我剛
    才帶進來那位小姐的長相是否一模一樣，我就向前問夏小姐
    的大名，她回答說我姓夏，在我近距離觀察後，我想說應該
    是她沒有錯，我就回到我們櫃台跟我主管及我同事討論說應
    該是她沒有錯，後來我的主管說叫我去處理，我記得沒有多
    久，我的心理盤算說是否請夏小姐先買單還是等他用完餐後
    再結帳，但是後來我想想，晶華酒店那張紙寫的很清楚，我
    擔心夏小姐在我們餐廳用餐的情況應該會跟晶華酒店一模一
    樣，到時候如果她沒有買單離開，那她的消費應該會由我來
    負責結帳，後來我就請我們領班把發票拿出來，我拿著發票
    走過去請夏小姐說今天是端午節，客人比較多，避免用完餐
    結帳之後買單的客人會很多，可否先幫你結帳，在還沒有走
    過去結帳時，夏小姐已經有去餐台取了之前在警察局作筆錄
    所講的那些餐點，後來夏小姐就跟我說你去叫你們臺灣國的
    總統某某人買單，後來我楞了一下，我跟她說不好意思你剛
    剛說什麼我沒聽清楚，後來夏小姐回答說叫你們董事長來買
    單，剛開始夏小姐回答這二個問題的時候音量很大，夏小姐
    週邊的客人都有回頭來看夏小姐這桌發生什麼事情，我就跟
    夏小姐說不好意思，那妳先用餐，我待會再過來，那時候我
    又回到剛剛我主管跟我同事在的櫃台那邊，討論剛剛夏小姐
    回答我的那二個問題，後來我跟我們領班說夏小姐由我來注
    意，你們去服務其他客人，後來我一直注意夏小姐的取餐動
    作，我發現他跟一般客人沒有什麼差別，後來時間慢慢過去
    ，我們其他同事也開始幫其他客人買單，所以我又再向前跟
    夏小姐說現在已經用餐用到一半了，可否先請你買單嗎？夏
    小姐還是回答我剛剛的那二個問題，叫臺灣國的總統來買單
    ，後來夏小姐不買單我還是回到櫃台，這時候我們餐廳的門
    口有了2 位我們安全室的同事在那邊，後來安全室的同事有
    問我那位小姐用餐的情況，我說那位小姐應該是不會買單才
    對，這時候安全室就說如果她確定不買單的話，我們就要往
    上報，這時候我回去問夏小姐的時候，我發現她已經沒有在
    座位上了，她又去餐台上面取餐，那時候我就跟著走過去那
    邊，然後又跟著她走到她的桌上，那時候我們其他桌的客人
    已經買單買了大約7 、8 成了，我還是問夏小姐說現在已經
    用餐快結束了，其他桌客人也已經快買單完了，是否方便買
    單，夏小姐還是回答我剛剛那二個問題，請臺灣國總統及你
    們董事長來買單，後來夏小姐就在那邊邊吃邊跟我杵在那邊
    ，她就在那邊吃，我說我的，我說若你不方便的話，是否方
    便請你的家人或是朋友來結帳，我記得夏小姐有提到說那你
    叫警察來好了，我就再走回去跟我們安全同事說她應該不會
    買單，我們同事說那沒關係，那就報警，好像過了沒有多久
    ，我們安全室的同事說派出所的警察已經在樓員工出入口等
    了，這時候我又再走回去，那時候好像也快2 點了，我又走
    回去說夏小姐我們用餐時間已經快到2 點，是否可以請你幫
    我們結帳，夏小姐還是回答我說警察來了嗎，我回答說夏小
    姐如果你確實沒有辦法結帳的話，那我們真的會請警察過來
    ，後來我再去跟我們安全室同事說他確定不會買單，我就去
    跟夏小姐說警察來了，後來我又走過去跟安全室同事討論完
    之後，我就再走到夏小姐的用餐位置上，跟夏小姐說，夏小
    姐警察來了，已經在外面了，夏小姐就拿著他的一些包包就
    跟著我出去，我就把他交給我們餐廳門口外面那2 位安全室
    的同事，後續發展我就不清楚了等語（見99年10月15日審判
    筆錄，本院卷第96、97頁），並提出臺北晶華酒店安全聯防
    通報紀錄表1 紙在卷可查（見本院卷第39頁背面），由上開
    證詞可知，並無被告所述證人乙○○不讓其用餐即要求付款
    之情形，且證人乙○○要求被告付款之時機，亦符一般飯店
    自助餐餐廳在接近用餐時段結束前，即會至顧客桌邊請顧客
    先行付款之常情。被告又辯稱：奶油濃湯有類固醇，我只喝
    了一、兩口等語，然證人乙○○於本院審理時證稱：好像請
    被告買單時，她有說什麼菜太鹹會害她有膽固醇，我就說夏
    小姐如果覺得這道菜有問題的話，我們可以幫她送其他道菜
    上來，因為我當時一直站在她旁邊跟她談話，後來她東西就
    一直擺著，之後第二次她又去拿菜，我有稍微把她第一次拿
    的菜擺到旁邊，之後她有稍微把他第一次拿的菜吃一點等語
    （見99年8 月18日審判筆錄，本院卷第37頁），依常理，顧
    客如因餐廳所供應自助餐之部分餐點內有類固醇而有意拒絕
    付款，自會向餐廳反應，並不繼續食用其他餐點，然依上開
    證詞可知，被告當時並未以奶油濃湯內有類固醇為由，表達
    拒絕繼續用餐及拒絕付款之意，參以被告先前以白吃白喝手
    段為詐欺犯行時，亦係以餐廳供應食物內有類固醇為由拒絕
    付款等情，有本院90年度易字第670 號判決在卷可查（見偵
    查卷第56、57頁），顯見被告此答辯內容，乃故技重施，僅
    係其拒絕付款之推諉之詞。另被告辯稱：乙○○說若我不買
    單，櫃臺小姐會買單一節，未經證人乙○○於本院審理時加
    以證實（99年10月15日審判筆錄，本院卷第98頁），復參酌
    被告於證人乙○○要求付款時，藉詞要求臺灣國總統與福華
    飯店董事長付帳為由，以此等有違常理之說詞拒絕付款。綜
    上以觀，足見被告至上開餐廳用餐，自始即有不付款意思甚
    明。至被告聲請傳喚證人范吉民、顧敏及林榮發，以證明乙
    ○○誣告罪及偽證罪之動機，又聲請傳喚證人孫增同，以證
    明孫增同每個月借給林榮發40萬元，范吉民每個月給林榮發
    40 萬 元，並聲請傳喚證人即福華飯店之廖董事長，以證明
    廖董事長當天坐在被告後面，惟乙○○與被告素昧平生，僅
    因擔任「福華大飯店羅浮宮餐廳」經理，而就本案為證述，
    實無設詞誣攀被告之理，又傳喚證人孫增同、福華飯店董事
    長所欲證明之事實，與本案認定犯罪事實無關連性，是本院
    認無傳喚上開證人之必要；另被告要求福華飯店出具奶油濃
    湯是否有類固醇之檢驗單，惟被告辯稱奶油濃湯有類固醇一
    節，僅係其為避免支付用餐金額之推諉之詞，業如前述，本
    院亦認為無調查必要，附此敘明。
  (三)綜上所述，被告上開所辯，顯均係卸責之詞，不足採信。本
    件事證明確，被告詐欺取財之犯行，堪以認定。
三、核被告所為，係犯刑法第339 條第1 項之詐欺取財罪。公訴
    意旨固認被告應係涉犯刑法第339 條第2 項之詐欺得利罪名
    ，惟刑法第339 條第1 項之詐欺取財罪，以詐得現實之財物
    為要件，刑法第339 條第2 項之詐欺得利罪，則係以詐得抽
    象之利益為要件，本件被告以詐術使「福華飯店羅浮宮餐廳
    」之服務人員誤信其有付款意願，而提供其自助餐點，被告
    所詐得者係具體現實之食物，應成立詐欺取財罪，是公訴意
    旨認被告係犯刑法第339 條第2 項之詐欺得利罪，尚有誤會
    ，惟其行使詐術以取用餐點之社會基本事實相同，爰變更起
    訴法條，並經本院當庭告知罪名。爰審酌被告前已利用白吃
    白喝之手段，連續犯詐欺案件，經本院以90年度易字第670
    號判決判處有期徒刑6 月確定且執行完畢，竟不思悔改，再
    為本件詐欺犯行，復另有妨害公務、傷害、妨害自由等前案
    紀錄（未構成累犯），此有臺灣高等法院被告前案紀錄表在
    卷可按，素行不佳，犯後又矢口否認犯行，態度不佳，然業
    於本院審理時當庭將消費款項769 元償還被害人福華飯店（
    見99年10月15日審判筆錄，本院卷第99頁），減輕被害人福
    華飯店之損失等一切情狀，量處如主文所示之刑，並諭知易
    科罰金之折算標準，以資警惕。
據上論結，應依刑事訴訟法第299 條第1 項前段、第300 條，刑
法第339 條第1 項、第41條第1 項前段，刑法施行法第1 條之1
，判決如主文。
本案經檢察官曹哲寧到庭執行職務。
中    華    民    國    99    年    11    月     2    日
                  刑事第十九庭  審判長法  官  李明益
                                      法  官  紀凱峰
                                      法  官  高若珊
上正本證明與原本無異。
如不服本判決應於收受送達後10日內向本院提出上訴書狀，並應
敘述具體理由；其未敘述上訴理由者，應於上訴期間屆滿後20日
內向本院補提理由書（均須按他造當事人之人數附繕本）「切勿
逕送上級法院」。告訴人或被害人如對於本判決不服者，應具備
理由請求檢察官上訴，其上訴期間之計算係以檢察官收受判決正
本之日期為準。
                                      書記官  游曉婷
中    華    民    國    99    年    11    月    2     日
中華民國刑法第339條
（普通詐欺罪）
意圖為自己或第三人不法之所有，以詐術使人將本人或第三人之
物交付者，處5年以下有期徒刑、拘役或科或併科1千元以下罰金
。
以前項方法得財產上不法之利益或使第三人得之者，亦同。
前二項之未遂犯罰之。

司法院資訊處製作；財團法人民間司法改革基金會備份。
